---
title: "Chapitre musimorphose"
output:
  tufte::tufte_html: default
bibliography: /home/vvxf6766/PortKnox/bib/mainlibrary.bib
---

```{r setup, include=FALSE}
library(knitr)
opts_chunk$set(echo = FALSE,
               warning = FALSE,
               error = FALSE,
               message = FALSE)

```

```{r packages}
library("tidyverse")
library("broom")
library("questionr")
# load lubridate before here (function conflict)
library("lubridate")
library(here)
library(GGally)
# Options
theme_set(theme_bw())
```

```{r data}
load(here("data", "streams.RData"))
load(here("data", "french_users.RData"))
load(here("data", "songs_artists.RData"))
```

# Un panel d'utilisateurs d'une plateforme de streaming

## Les données collectées

Nombre d'utilisateurs dans l'échantillon : `r nrow(us)` 

```{r tri_plat_genre}
freq(us$gender) %>% kable(caption = "Distribution du genre")
```

```{r age_distr}
summary(us$age) %>% tidy() %>% kable(caption = "Distribution de l'âge")
```

```{r age_distr_quantile}
quantile(us$age, na.rm = TRUE, probs = seq(0, 1, .1)) %>% tidy() %>% kable(caption = "Quantiles de la distribution de l'âge")
```


```{r villes}
## Trop grossier ; commencer par recoder/nettoyer les villes.
city_r <- us$city
city_r[!is.na(us$city)] <- "Autres villes"
city_r[grep("paris", tolower(us$city))] <- "Paris"
city_r[grep("lyon|toulouse|marseille|nantes|bordeaux|montpellier|rennes|lille|nice|strasbourg", tolower(us$city))] <- "10 plus grandes villes hors Paris"

city_r <- factor(city_r) %>% 
  factor(., levels = rev(levels(.)))
freq(city_r) %>% kable(caption = "Distribution des usagers par ville")
rm(city_r)
```

```{r}
freq(us$AUR, cum = TRUE) %>% kable(caption = "Distribution par zone urbaine")
```



```{r TP_date_inscription}
freq(us$anciennete_cat, cum = TRUE, exclude = NA) %>% 
  kable(caption = "Distribution des usagers par date d'inscription")
```

Fréquence moyenne d'utilisation du téléphone portable: `r mean(us$freq_mobile)` ;
Fréquence moyenne d'utilisation du téléphone portable: `r mean(us$freq_desktop)` ;


```{r tri_plat_type_abo}
freq(us$offer_id) %>%  kable(caption = "Distribution des types d'offre employés")
```

```{r tri_plat_type_abo2}
freq(us$offer_id2) %>%  kable(caption = "Distribution des types d'offre employés")
```

```{r support_x_abonnement}
# st$offer_id2[st$offer_id2 == "Premium+"] <- "Premium"
# st$offer_id2 <- droplevels(st$offer_id2)

select(us, offer_id2, freq_mobile, freq_desktop) %>% 
  gather(support, value, -offer_id2) %>% 
  group_by(offer_id2, support) %>% 
  summarize(`Fréquence moyenne d'utilisation` = round(mean(value, na.rm=TRUE)*100, 0)) %>% 
  kable(caption = "Fréquence moyenne d'utilisation des supports par type d'abonnement")
```

```{r offline_freq}
filter(st, app_type %in% c("desktop", "mobile")) %>% 
  count(offer_id2, app_type, online) %>% 
  group_by(offer_id2, app_type) %>% 
  mutate(f = round(n / sum(n) *100)) %>% 
  filter(online == "Hors-ligne") %>% 
  kable(caption = "Fréquence d'écoute hors-ligne par support et par offre")

```

## Les volumes consommés

Nombre d'écoutes enregistrées: `r nrow(st)`

```{r duree_ecoute}
freq(st$length < st$duration - 5)

x <- ifelse(st$length <= 30,
            "Écoute de moins de 30 secondes",
            ifelse(st$length < st$duration - 10, 
                   "Écoute arrêtée avant la fin du morceau",
                   "Écoute jusqu'à la fin du morceau")) %>% 
  factor()
  
freq(x) %>%
  kable(caption = "Distribution de la durée de l'écoute", digits = 1)

```

```{r}
x <- filter(st, length > 30) %>% 
  count(sng_id)
summary(x$n) %>% 
  tidy() %>% 
  kable(caption = "Distribution du nombre d'écoute par titre (base: écoutes de plus de 30 secondes)")
```

```{r}
freq(cut(x$n, breaks = c(0, 1, 5, 10, 25, 50, Inf)), cum=TRUE) %>% 
  kable(caption = "Distribution du nombre d'écoute par titre (base: écoutes de plus de 30 secondes)")
```

```{r}
# 5 titres les plus écoutés
b <- arrange(x, desc(n)) %>% slice(1:5)

filter(st, sng_id %in% b$sng_id) %>% 
  group_by(sng_id) %>% 
  summarize(n = length(unique(user_id))) %>% 
  arrange(n) %>% 
  kable(caption = "Nombre d'usager unique pour chacune des 5 chansons les plus écoutés")

```

 
```{r}
so[so$sng_id %in% b$sng_id,] %>% 
  left_join(ar, by = "art_id") %>% 
  select(sng_title, art_name) %>% 
  kable(caption = "5 chansons les plus écoutées")
```


```{r summary_volume}
`.01` <- function(x) quantile(x, 0.01)
`.10` <- function(x) quantile(x, 0.10)
`.25` <- function(x) quantile(x, 0.25)
`.50` <- function(x) quantile(x, 0.50)
`.75` <- function(x) quantile(x, 0.75)
`.90` <- function(x) quantile(x, 0.90)
`.99` <- function(x) quantile(x, 0.99)

group_by(st, user_id) %>% 
  filter(user_id != "D6ac17cb0636c295308cb668afa844dcfcbb05d30") %>% # Virer le mec qui écoute plus de 24h par jour...
  summarise(nbe = n(),
            nbj = n_distinct(yday),
            epd = nbe / nbj,
            dpd = sum(length, na.rm = TRUE) / (60 * nbj)) %>% 
  select(-user_id) %>% 
  gather(key, value) %>% 
  group_by(key) %>% 
  summarize_all(funs(length, mean, median, sd, min, max,`.01`, `.10`, `.25`, `.50`, `.75`, `.90`, `.99`)) %>% 
  mutate_if(is.numeric, round, 0) %>% 
  mutate_at(vars(-key, -length), funs(ifelse(key == "dpd", paste0(.%/%60, "h ", .%%60, "m"), .))) %>% 
  mutate(key = factor(key, 
                      levels = c("nbe", "nbj", "epd", "dpd"),
                      labels = c("Nombre d'écoutes totales", "Nombre de jours d'utilisation de la plateforme", "Nombre moyen d'écoutes lors des jours d'utilisation", "Consommation quotidienne de musique (durée d'écoute)"))) %>% 
  arrange(key) %>% 
  kable(caption = "Résumé des variables de fréquence d'écoute")
```


Nombre de titres différents: `r length(unique(st$sng_id))`

Nombre d'artistes différents: `r length(unique(st$art_id))`

Nombre d'albums différents: `r length(unique(st$alb_id))`


```{r diversite_ecoute}
# variété individuelle
group_by(st, user_id) %>% 
  summarise(nbt = n_distinct(sng_id),
            nba = n_distinct(art_id)) %>% 
  select(-user_id) %>% 
  gather(key, value) %>% 
  group_by(key) %>% 
  summarize_all(funs(mean, median, sd, min, max,`.01`, `.10`, `.25`, `.50`, `.75`, `.90`, `.99`)) %>% 
  mutate_if(is.numeric, round, 0) %>% 
  mutate_at(vars(-key), funs(ifelse(key == "dpd", paste0(.%/%60, "h ", .%%60, "m"), .))) %>% 
  mutate(key = factor(key, 
                      levels = c("nbt", "nba"),
                      labels = c("Nombre de titres différents écoutés", "Nombre d'artistes différents écoutés"))) %>% 
  arrange(key) %>% 
  kable(caption = "Résumé des variables de diversité")

```

```{r correlation_diversite}

cor(select(us, nb_artists, nb_ecoutes, anciennete_days, freq_radio, div_disp, freq_mobile, freq_nouveaute, freq_star_art))
cor(select(us, nb_artists, age), use = "complete")
```


# Stars vs. Longue traîne

## Popularité

Nous avons refait les définitions de la popularité des artistes et des chansons par rapport à la thèse de Sisley. Les quatre modalités (contre trois auparavant) sont définies ainsi:

+ star: la chanson ou l'artiste est dans les 0.1% les plus écoutés
+ higher-midtail: la chanson ou l'artiste est dans les 0.1% à 1% les plus écoutés
+ lower-midtail: la chanson ou l'artiste est dans les 1% à 5% les plus écoutés
+ longtail: la chanson ou l'artiste est dans les 95% les moins écoutés

Les valeurs seuils sont désormais les suivantes. Elles sont considérablement moins élevées pour une chanson.

```{r seuil_popularite}
seuils <- list()
seuils[[1]] <- count(st, sng_id, sng_pop) %>% 
  group_by(sng_pop) %>% 
  arrange(n) %>% 
  slice(1) %>% 
  select(-sng_id, seuil_piste = n, popularite = sng_pop)
seuils[[2]] <- count(st, art_id, art_pop) %>% 
              group_by(art_pop) %>% 
              arrange(n) %>% 
              slice(1) %>% 
              select(-art_id, seuil_artiste = n, popularite = art_pop)
seuils[[3]] <- group_by(st, art_id, art_pop) %>% 
  summarize(n = length(unique(user_id))) %>% 
  group_by(art_pop) %>% 
  filter(n == min(n)) %>% 
  slice(1) %>% 
  select(-art_id) %>% 
  ungroup() %>% 
  rename(`Nombre minimal d'auditeurs différents_art`= n)
seuils[[4]] <- group_by(st, art_id, sng_pop) %>% 
  summarize(n = length(unique(user_id))) %>% 
  group_by(sng_pop) %>% 
  filter(n == min(n)) %>% 
  slice(1) %>% 
  select(-art_id) %>% 
  ungroup() %>% 
  rename(`Nombre minimal d'auditeurs différents_sng`= n)

bind_cols(seuils) %>% 
  select(-popularite1, -sng_pop, -art_pop) %>% 
  kable(caption = "Nombre d'écoutes nécessaire pour qu'un artiste ou une chanson appartienne à une catégorie de popularité")
    
```

```{r}
freq(distinct(st, art_id, .keep_all = TRUE)$art_pop) %>% 
  kable(caption = "Nombre d'artistes")
```

Paniers et co.

```{r}
x <- group_by(st, user_id, art_pop) %>% 
  summarize(n = n(),
            l = n_distinct(art_id)) %>% 
  complete(art_pop, fill = list(n = 0, l = 0)) %>% 
  mutate_at(vars(n, l), funs(./sum(.))) %>% 
  group_by(art_pop) %>% 
  select(-user_id) %>% 
  summarize_all(mean) %>% 
  gather(key, value, -art_pop) %>% 
  ungroup() %>% 
  mutate(art_pop = factor(art_pop, levels = rev(levels(art_pop))),
         key = factor(key, levels = c("l", "n"), labels = c("Panier", "Fréquence moyenne d'écoute")))
kable(x, caption = "Composition du panier et fréquence moyenne d'écoute, par popularité des artistes")
```


```{r}
x <- group_by(st, user_id, art_pop) %>% 
  summarize(n = n(),
            l = n_distinct(art_id)) %>% 
    mutate_at(vars(n, l), funs(./sum(.)))
x <- select(x, -l) %>% spread(art_pop, n)

freq(x$Star + x$`Higher mid-tail` > 0.8) %>% kable(caption = "Part d'usagers pour lesquels freq star + higher midtail > 0.8")
freq(x$Star + x$`Higher mid-tail` < 0.2) %>% kable(caption = "Part d'usagers pour lesquels freq star + higher midtail < 0.2")
freq(x$Star + x$`Higher mid-tail` < 0.001) %>% kable(caption = "Part d'usagers pour lesquels freq star + higher midtail < 0.001")
freq(x$`Long tail`  < 0.05) %>% kable(caption = "Part d'usagers pour lesquels freq long tail < 0.05")
freq(x$`Long tail`  > 0.5) %>% kable(caption = "Part d'usagers pour lesquels freq long tail > 0.5")
```


```{r distribution_pop_artistes, fig.cap = "Distribution du nombre d'écoutes par popularité des artistes"}
us$profil_ecoute <- cut(us$nb_ecoutes, breaks = c(0, quantile(us$nb_ecoutes, c(.25, .75, 1))),
                        labels = c("Consommation musicale faible (n=954)",
                                   "Consommation musicale moyenne (n=1906)",
                                   "Consommation musicale élevée (n=954)"))

x <- group_by(st, user_id, art_pop) %>% 
  summarize(n = n(),
            l = n_distinct(art_id)) %>% 
  complete(art_pop, fill = list(n = 0, l = 0)) %>% 
  mutate_at(vars(n, l), funs(./sum(.))) %>% 
  left_join(select(us, user_id, profil_ecoute)) %>% 
  group_by(profil_ecoute, art_pop) %>% 
  select(-user_id) %>% 
  summarize_all(mean) %>% 
  ungroup() %>% 
  gather(key, value, -art_pop, -profil_ecoute) %>% 
    mutate(art_pop = factor(art_pop, levels = rev(levels(art_pop))),
         key = factor(key, levels = c("l", "n"), labels = c("Panier", "Fréquence moyenne d'écoute")))

ggplot(x, aes(x = key, y=value*100, fill= art_pop)) +
  geom_bar(stat="identity", position="dodge") +
  geom_text(aes(label = paste0(round(value *100), "%")), position = position_dodge(width=.95), vjust=-.2) +
  scale_fill_grey() +
  facet_wrap(~profil_ecoute) +
  labs(x = "", y = "Fréquence", fill = "")
  
```


# Les usages du guidage

## ecoutes autonomes et hétéronomes
Auditeurs et écoutes sont très inégalement réparties entre les artistes, la plupart d'entre eux n'ayant quasiment 

code | nom
-----|-----
**Recommandations personnalisées**| 
feed_album | albums
feed_track | titre
feed_playlist | playlists
feed_radio | radio éditoriale
feed_smartradio | radio algorithmique
**Recommandations sociales**| 
social | Recommandations sociales
**Recommendations éditoriales**| 
experts_editor | Recommendations éditoriales
**Classements**| 
top | Classements
**Nouvelles sorties**| 
explore_release | Nouvelles sorties
**Radios**| 
radio_editoriale | radios éditoriales
radio_flow | radios "flow"
smartradio | radios algorithmique
**Outils contextuels**| 
artist_disco | discographie de l'artiste
artist_top | top de l'artiste
**Moteur de recherche**| 
search | Moteur de recherche
**Player (par défaut)**| 
player_defaut | Player (par défaut)
**Stock**|
stock | Catalogue personnel (principalement favoris)
**Inconnu**|
ND | non déclaré
unknown | inconnu



```{r create_stnq}
# réduire à écoutes qualifiées
stnq <- filter(st, !(context_cat %in% c("ND", "unknown") | is.na(context_cat)))
```

```{r}
print("nb. écoutes qualifiées")

nrow(stnq)
```


```{r distribution_ecoutes_qualifies}
group_by(stnq, context_cat) %>% 
  summarise(n = n(),
            f = round(n / nrow(stnq)*100, 1),
            f_hors_stock = round(n / sum(stnq$context_cat != "stock")*100, 1),
            usagers_distincts = n_distinct(user_id),
            usage_moyen = round(n/usagers_distincts, 1)) %>% 
  mutate(f_hors_stock = ifelse(context_cat == "stock", NA, f_hors_stock)) %>% 
  arrange(n) %>% 
  kable(caption = "Distribution des dispositifs d'écoutes qualifiées")
```

## Guidage et diversité

On s'intéresse désormais aux écoutes d'artistes qui n'ont pas été écoutés, ni favoris, auparavant (dans le dataset).

```{r data_premiere_fois}
## Créer un sous-ensemble de tracks écoutées pour la première fois (artiste écouté pour la première fois & non-favori)
stpf <- group_by(st, user_id, art_id) %>% 
  mutate(n_reecoute = n()) %>% 
  arrange(timestamp) %>% 
  slice(1) %>% 
  filter(!(context_cat %in% c("stock", "unknown", "ND")), !is.na(context_cat))
```

Ces premières écoutes se font environ deux fois plus souvent via les playlists

```{r distribution_dispositif_premiere_ecoute}
freq(stpf$context_cat, sort = "dec") %>% 
  kable(caption = "Distribution des dispositifs pour les premières écoutes (première écoute d'un artiste non favori au moment de l'écoute)")
```

Les premières écoutes qui se font par le top concernent beaucoup plus souvent des artistes stars, logiquement. Idem pour player-default, social, et surtout experts_editor. 
```{r}
stpf$context_cat <- droplevels(stpf$context_cat)
```


```{r association_dispositif_popularite_premiereecoute}
table(stpf$context_cat, stpf$sng_pop) %>% 
  lprop() %>% 
  kable(digits = 1, caption = "Association entre dispositif et popularité de l'artiste pour les premières écoutes")
```

```{r}
freq(stnq$art_pop) %>% kable(caption = "Distribution de popularité de l'artiste dans les écoutes qualifiées")
freq(st$art_pop) %>% kable(caption = "Distribution de popularité de l'artiste dans toutes les écoutes")
freq(stpf$art_pop) %>% kable(caption = "Distribution de popularité de l'artiste dans les premières écoutes")
```

```{r distribution_nombre_reecoute_par_dispositif_premiereecoute}
group_by(stpf, context_cat) %>% 
  summarize(mean = mean(n_reecoute),
            median = median(n_reecoute),
            sd = sd(n_reecoute)) %>% 
  arrange(desc(mean)) %>% 
  kable(caption = "Distribution du nombre de réécoute par dispositif de première écoute / non_favori")
```

```{r}
print("Nombre moyen de réécoutes")

mean(stpf$n_reecoute)
```


```{r distribution_nombre_reecoute_par_dispositif_premiereecoute_pop}
group_by(stpf, context_cat, art_pop) %>% 
  summarize(mean = mean(n_reecoute),
            median = median(n_reecoute),
            sd = sd(n_reecoute)) %>% 
  arrange(art_pop, desc(mean)) %>% 
  group_by(art_pop) %>% 
  slice(1:5) %>% 
  kable(caption = "Distribution du nombre de réécoute par dispositif de première écoute / non_favori, seulement les 5 plus forte réécoutes moyennes")
```