---
title: "Diversity growth"
output:
  tufte::tufte_html: default
bibliography: /home/vvxf6766/PortKnox/bib/mainlibrary.bib
---

```{r setup, include=FALSE}
library(knitr)
opts_chunk$set(echo = FALSE,
               warning = FALSE,
               error = FALSE,
               message = FALSE)

```

```{r packages}
library(tidyverse)
library(parallel)
# Options
theme_set(theme_bw())
```

```{r}
load("data/artists_growth.RData")
load("data/french_users.RData")
load("data/streams.RData")
```

```{r}
y <- group_by(x, users) %>% 
  summarise(artists = mean(artists))

```

Voici la courbe de la diversité dans des sous-échantillons de notre échantillon.

```{r}
ggplot(y, aes(users, artists)) +
  geom_point()

```

Nous savons que cette diversité est bornée par une limite supérieure : le nombre d'artistes total présents dans le catalogue

Soit N la valeur théorique maximale de la diversité dans la population (nombre d'artiste, nombre de pistes, nombre d'albums...) ;

soit y la diversité

soit x le nombre d'usagers considérés dans l'échantillon.

On peut faire l'hypothèse que y suit la loi suivante:

$$y = N * (1-e^{-\alpha x})$$

Dans ce cas, 

$$\frac{y}{N} = (1-e^{-\alpha x})$$
$$1 - \frac{y}{N} = e^{-\alpha x})$$
$$ln(1 - \frac{y}{N}) = -\alpha x$$

Ou alors la loi suivante:

$$y = N(1 - e^{-x^\alpha})$$

Dans ce cas, 

$$\frac{y}{N} = 1 - e^{-x^\alpha}$$


$$\frac{y}{N} = 1 - e^{-x^\alpha}$$

$$1- \frac{y}{N} = e^{-x^\alpha}$$
Ou alors pour complexifier la première des lois:

$$y = N * (1-e^{-\alpha x^\beta})$$
Dans ce cas
$$ln(1 - \frac{y}{N}) = -ln(\alpha) - \beta*ln(x)$$


```{r}
N <- 3000000
reg1 <- lm(log(1 - artists/N) ~ users + 0, data = y)
summary(reg1)
```

```{r}
xx <- seq(0, 2000000, 10000)
plot(xx, N*(1 - exp(1)^(coef(reg1)*xx)))
```

```{r}
plot(reg1)
```

La courbe des prédictions
```{r}
ggplot() +
  geom_point(data = y, aes(users, artists)) +
  geom_point(data = )

```

```{r}
# on prend 6M de visiteurs uniques par mois comme la population totale
sim <- data_frame(users = seq(0, 6000000, by = 10000),
                  artists = 3800000*(1 -exp(coef(reg1)*users))
                  )
ggplot(sim, aes(users, artists)) +
  geom_line()
```

## Par semaine?

Si on considère que c'est une simple loi puissance

$$y = x^\alpha$$ 

$$ ln(y) = \alpha * ln(x)$$
```{r}
reg1 <- lm(log(artists) ~log(users) + 0, data = y)
summary(reg1)
xx <- seq(0, 2000000, 10000)
plot(xx, xx^coef(reg1))
```

