---
title: "Séquences"
author: "Samuel Coavoux"
output:
  tufte::tufte_html: default
bibliography: /home/vvxf6766/PortKnox/bib/mainlibrary.bib
---

```{r setup, include=FALSE}
library(knitr)
opts_chunk$set(message = FALSE, 
               error = FALSE, 
               echo = FALSE, 
               warning = FALSE, 
               results = 'asis')
opts_knit$set(self.contained = TRUE)
```

```{r packages}
library(tidyverse)
library(broom)
library(stringr)
library(lubridate)
library(here)
library(questionr)
library(GGally)
library(TraMineR)

```

```{r data}
## donnes crées dans stream_sequence.R
load(here("data", "streams_streak.RData"))
st <- group_by(st, streak)
## Supprimer 
st <- filter(st, !is.na(guid))
```

On travaille désormais sur des séquences : des suites de morceaux écoutés dans un court laps de temps les uns à la suite des autres. On a dans notre échantillon `r length(unique(st$streak))` séquences. On commence par regarder leur taille, ce qui permet de constater qu'elles sont très inégales.

```{r streak_length}
count(st, streak)$n %>% summary() %>% tidy() %>% kable()
```

# Sélection des séquences

Dans un premier temps, on se limite à des séquences de 5 à 14 pistes ; la taille limitée est due à la suppression des ND et unknown...

Mais cela restreint peut-être trop le dataset, surtout que, visiblement, les séquences guidées sont plus courtes que les séquences stock.

```{r filter_sequences}
st <- filter(st, !is.na(genre)) %>% filter(n() >= 5, n() <= 14)
```

On ne travaille plus alors que sur `r length(unique(st$streak))` séquences représentant `r nrow(st)` écoutes

# Qualification des séquences

Comment qualifier des séquences du point de vue des dispositifs employés ? Commençons par étudier l'enchaînement de dispositifs d'écoute.

## Enchaînement des dispositifs

```{r disp_sequences_init}
x <- summarize(st, seq = paste(as.character(context_cat), collapse = ";"))
sq <- seqdef(x, var = 2, stsep = ";")
tr <- seqtrate(sq)
```

```{r disp_transition_rate}
## calcul des transition rates
trm <- as_data_frame(tr) %>% mutate(fr = rownames(tr)) %>% 
  gather(to, value, -fr)
```

On constate tout d'abord que les dispositifs sont plutôt stables dans l'ensemble. D'une écoute à l'autre, on tend à rester sur le même dispositif. C'est particulièrement vrai pour les écoutes de stock, qui sont les principales dans l'échantillon retenu, puis pour artist_disco. Au contraire, les quelques dispositifs pour lequel l'inertie est moindre sont faiblement représentés dans la base, esp. feed_track, social, feed_smartradio.

Il convient cependant de mettre cela en relation avec la fréquence des transitions. On étudie en effet un événement toutes les trois minutes environ (en moyenne toutes les `r mean(st$duration, na.rm=TRUE)/60` minutes). Cela signifie que même si le taux d'inertie est de 90%, les chances de rester 5 pistes durant sur le même dispositif ne sont plus que de `r 0.9^5*100`%.

Ainsi, le peloton entre stock/artist_disco (stables) et feed_track/social/feed_smartradio (instables)

```{r disp_transition_rates_inertie}
filter(trm, str_extract(to, "\\w+") == str_extract(fr, "\\w+")) %>% 
  select(-to) %>% 
  mutate(fr = str_extract(fr, "\\w+")) %>% 
  arrange(value) %>% 
  left_join(ungroup(st) %>% count(context_cat), by = c(fr = "context_cat")) %>% 
  rename(dispositif = fr, 
         freq_inertie = value,
         occurences_totales = n) %>% 
  mutate(`prob 5 écoutes successives (f^5)` = freq_inertie^5) %>% 
  kable(caption = "Taux d'inertie des dispositifs dans les séquences")
```

Deuxième enseignement quand on regarde la matrice détaillée : pour la quasi-totalité des dispositifs, le dispositif le plus probable de l'écoute suivante, après lui-même, est le stock. C'est logique pour la majorité d'entre eux dans la mesure où le stock est le dispositif le plus utilisé. Cependant, il est remarquable qu'aucun ne s'en écarte: on voit là une tendance à revenir vers les pistes du catalogue personnel de l'usager.

Ce phénomène n'a pas la même force pour tous les dispositifs. Il ne se vérifie pas pour experts_editor, dont la suite la plus probable après lui-même est explore_release, ainsi que pour feed_smartradio (-> feed_track). Les reports vers le stock sont plus faibles que la moyenne pour artist_disco, explore_release, feed_album/feed_playlist.

Au contraire, l'attrait du stock est important après les écoutes social, search, radio_flow, feed_track, feed_radio.

```{r disp_transition_rates_heatmap, fig.cap = "Transition rate des dispositifs"}
ggplot(trm, aes(to, fr)) + 
    geom_tile(aes(fill=value)) +
    geom_text(aes(label = round(value, 2)), label.size = "0.15") +
    scale_x_discrete(position = "top") +
    scale_fill_gradient(low = "#FFFFFF", high = "#FF0000") +
    labs(y = "From", x = "To") +
    theme(axis.text = element_text(size="110%"), axis.text.x = element_text(angle = 45, hjust= 0)) +
    coord_fixed()
```

## Séquences guidées et séquences stock

On peut essayer de délimiter des "séquences guidées" et des "séquences stock". Seules 19.1% des séquences ont au moins une écoute qui a été guidée ; considérons que s'il y en a une seule, on peut parler de séquence guidée.


```{r}
st <- mutate(st, seq_guid = ifelse(any(guid == "Guidée"), "Guidée", "Non guidée"))
```

# Séquences de genre

Définissons désormais les séquences par le genre des pistes

```{r genre_sequences_init}
x <- summarize(st, seq = paste(as.character(genre), collapse = ";"))
sq <- seqdef(x, var = 2, stsep = ";")
tr <- seqtrate(sq)
```

```{r genre_transition_rate}
## calcul des transition rates
trm <- as_data_frame(tr) %>% mutate(fr = rownames(tr)) %>% 
  gather(to, value, -fr)
```

```{r genre_transition_rates_inertie}
filter(trm, str_extract(to, "[\\w&\\s\\/]+") %>% str_trim() == str_extract(fr, "[\\w&\\s\\/]+") %>% str_trim()) %>% 
  select(-to) %>% 
  mutate(fr = str_extract(fr, "[\\w&\\s\\/]+") %>% str_trim()) %>% 
  arrange(value) %>% 
  left_join(ungroup(st) %>% count(genre), by = c(fr = "genre")) %>% 
  rename(dispositif = fr, 
         freq_inertie = value,
         occurences_totales = n) %>% 
  mutate(`prob 5 écoutes successives (f^5)` = freq_inertie^5) %>% 
  kable(caption = "Taux d'inertie des dispositifs dans les séquences")
```

^[En partant d'une chanson dont le genre est indiqué en ligne, le graphique indique la probabilité que la chanson suivante soit du genre indiqué en colonne. Par exemple, 2% des chansons World Music seront suivies d'écoutes de chansons alternative]

```{r genre_transition_rates_heatmap, fig.cap = "Transition rate des genres", fig.fullwidth = TRUE, fig.width = 10, fig.height = 10}
ggplot(trm, aes(to, fr)) + 
    geom_tile(aes(fill=value)) +
    geom_text(aes(label = round(value, 2)), label.size = "0.15") +
    scale_x_discrete(position = "top") +
    scale_fill_gradient(low = "#FFFFFF", high = "#FF0000") +
    labs(y = "From", x = "To") +
    theme(axis.text = element_text(size="110%"), axis.text.x = element_text(angle = 45, hjust= 0)) +
    coord_fixed()
```

Le graphique permet de repérer les genres les plus exclusifs. Ce sont le classique et le hip-hop d'abord, suivi du metal, du reggae, du jazz, de la jeunesse. pour les deux premiers, on est seulement à 25% de chances de changer de style d'une chanson à l'autre. À l'inverse, le style le moins exclusif est la soul, suivi de la comédie musicale, et du R&B, les trois seuls pour lesquels on a moins d'une chance sur deux de rester dans le même style d'une chanson à l'autre.

## Restriction aux séquences guidées

Si l'on prend seulement ceux pour lesquels l'écoute est guidée durant la séquence, on obtient des inerties plus faibles/plus de passages d'un genre à l'autre.

```{r genre_sequences_init_guides}
x <- filter(st, guid == "Guidée") %>% 
  summarize(seq = paste(as.character(genre), collapse = ";"))
sq <- seqdef(x, var = 2, stsep = ";")
tr <- seqtrate(sq)
```

```{r genre_transition_rate_guides}
## calcul des transition rates
trm <- as_data_frame(tr) %>% mutate(fr = rownames(tr)) %>% 
  gather(to, value, -fr)
```

```{r genre_transition_rates_inertie_guides}
filter(trm, str_extract(to, "[\\w&\\s\\/]+") %>% str_trim() == str_extract(fr, "[\\w&\\s\\/]+") %>% str_trim()) %>% 
  select(-to) %>% 
  mutate(fr = str_extract(fr, "[\\w&\\s\\/]+") %>% str_trim()) %>% 
  arrange(value) %>% 
  left_join(ungroup(st) %>% count(genre), by = c(fr = "genre")) %>% 
  rename(dispositif = fr, 
         freq_inertie = value,
         occurences_totales = n) %>% 
  mutate(`prob 5 écoutes successives (f^5)` = freq_inertie^5) %>% 
  kable(caption = "Taux d'inertie des dispositifs dans les séquences")
```


```{r genre_transition_rates_heatmap_guides, fig.cap = "Transition rate des genres", fig.fullwidth = TRUE, fig.width = 10, fig.height = 10}
ggplot(trm, aes(to, fr)) + 
    geom_tile(aes(fill=value)) +
    geom_text(aes(label = round(value, 2)), label.size = "0.15") +
    scale_x_discrete(position = "top") +
    scale_fill_gradient(low = "#FFFFFF", high = "#FF0000") +
    labs(y = "From", x = "To") +
    theme(axis.text = element_text(size="110%"), axis.text.x = element_text(angle = 45, hjust= 0)) +
    coord_fixed()
```


# Séquences de popularité

Définissons désormais les séquences par la popularité des artistes

```{r art_pop_sequences_init}
x <- summarize(st, seq = paste(as.character(art_pop), collapse = ";"))
sq <- seqdef(x, var = 2, stsep = ";")
tr <- seqtrate(sq)
```

```{r art_pop_transition_rate}
## calcul des transition rates
trm <- as_data_frame(tr) %>% mutate(fr = rownames(tr)) %>% 
  gather(to, value, -fr) %>% 
  mutate(fr =factor(fr, levels = c(
    "[Long tail ->]", 
    "[Lower mid-tail ->]", 
    "[Higher mid-tail ->]", 
    "[Star ->]"
  )
  ),
  to = factor(to, levels = c(
    "[-> Long tail]", 
    "[-> Lower mid-tail]", 
    "[-> Higher mid-tail]", 
    "[-> Star]")))
```

```{r art_pop_transition_rates_heatmap, fig.cap = "Transition rate des art_pops"}
ggplot(trm, aes(to, fr)) + 
    geom_tile(aes(fill=value)) +
    geom_text(aes(label = round(value, 2)), label.size = "0.15") +
    scale_x_discrete(position = "top") +
    scale_fill_gradient(low = "#FFFFFF", high = "#FF0000") +
    labs(y = "From", x = "To") +
    theme(axis.text = element_text(size="110%"), axis.text.x = element_text(angle = 45, hjust= 0)) +
    coord_fixed()
```

## Restriction aux séquences guidées


```{r art_pop_sequences_init_guides}
x <- filter(st, guid == "Guidée") %>% 
  summarize(seq = paste(as.character(art_pop), collapse = ";"))
sq <- seqdef(x, var = 2, stsep = ";")
tr <- seqtrate(sq)
```

```{r art_pop_transition_rate_guides}
## calcul des transition rates
trm <- as_data_frame(tr) %>% mutate(fr = rownames(tr)) %>% 
  gather(to, value, -fr) %>% 
  mutate(fr =factor(fr, levels = c(
    "[Long tail ->]", 
    "[Lower mid-tail ->]", 
    "[Higher mid-tail ->]", 
    "[Star ->]"
  )
  ),
  to = factor(to, levels = c(
    "[-> Long tail]", 
    "[-> Lower mid-tail]", 
    "[-> Higher mid-tail]", 
    "[-> Star]")))
```

```{r art_pop_transition_rates_heatmap_guides, fig.cap = "Transition rate des art_pops"}
ggplot(trm, aes(to, fr)) + 
    geom_tile(aes(fill=value)) +
    geom_text(aes(label = round(value, 2)), label.size = "0.15") +
    scale_x_discrete(position = "top") +
    scale_fill_gradient(low = "#FFFFFF", high = "#FF0000") +
    labs(y = "From", x = "To") +
    theme(axis.text = element_text(size="110%"), axis.text.x = element_text(angle = 45, hjust= 0)) +
    coord_fixed()
```

