---
title: "Réplication thèse Maillard"
output: html_document
---

```{r setup, include=FALSE}
library(knitr)
opts_chunk$set(echo = FALSE,
               warning = FALSE,
               error = FALSE,
               message = FALSE)

```

```{r data}
library(here)
load(here("data", "streams.RData"))
load(here("data", "french_users.RData"))
load(here("data", "songs_artists.RData"))
```

Ce document comporte une réplication des analyses du chapitre 6 de la thèse de Sisley Maillard

```{r packages}
library("tidyverse")
library("lubridate")
library("broom")
library("questionr")

# Options
theme_set(theme_bw())
```

# Description du dataset

## Description des usagers
```{r distribution_pays}
# Supprimé pour gagner de la mémoire
#factor(st$country == "FR", levels = c(TRUE, FALSE), labels = c("France", "Another country")) %>% 
#  freq(exclude = NA) %>% 
#  kable(caption = "Distribution des écoutes par pays")
```


```{r villes}
## Trop grossier ; commencer par recoder/nettoyer les villes.
city_r <- us$city
city_r[!is.na(us$city)] <- "Autres villes"
city_r[grep("paris", tolower(us$city))] <- "Paris"
city_r[grep("lyon|toulouse|marseille|nantes|bordeayx|montpellier|rennes|lille", tolower(us$city))] <- "10 plus grandes villes hors Paris"

city_r <- factor(city_r) %>% 
  factor(., levels = rev(levels(.)))
freq(city_r) %>% kable(caption = "Distribution des usagers par ville")
rm(city_r)
```



```{r age_hist, fig.cap = "Distribution de l'âge des utilisateurs"}
filter(us, age < 90 ) %>% ggplot(aes(x = age, y = ..density..)) + geom_histogram()
```



```{r age_distr}
summary(us$age) %>% tidy() %>% kable(caption = "Distribution de l'âge")
```


```{r age_distr_quantile}
quantile(us$age, na.rm = TRUE, probs = seq(0, 1, .1)) %>% tidy() %>% kable(caption = "Quantiles de la distribution de l'âge")
```


```{r tri_plat_genre}
freq(us$gender, exclude = NA) %>% kable(caption = "Distribution du genre")
```



```{r TP_date_inscription}
freq(us$anciennete_cat, cum = TRUE, exclude = NA) %>% 
  kable(caption = "Distribution des usagers par date d'inscription")

```

## Description des supports d'écoute

```{r tri_plat_supports, fig.cap = "Distribution des écoutes par support (nombre d'écoute)"}
df <- count(st, app_type)
df <- filter(df, !is.na(app_type)) %>% 
  mutate(f = n/sum(n) * 100)
ggplot(df, aes(x = app_type, y = f)) + 
  geom_col() +
  coord_flip() +
  labs(x = "Fréquence", y = "Support")
```



```{r tri_plat_supports_usagers, fig.cap = "Distribution des supports employés au moins une fois (total supérieur à 100%)"}
df <- count(st, app_type, user_id) %>% 
  count(app_type) %>% 
  filter(!is.na(app_type)) %>% 
  mutate(f = nn / nrow(us) * 100)

ggplot(df, aes(x = app_type, y = f)) + 
  geom_col() +
  coord_flip() +
  labs(x = "Fréquence", y = "Support")

```



```{r tri_plat_usage_support_temps, fig.cap = "Distribution des supports employés (en temps cumulé)"}
df <- group_by(st, app_type) %>% 
  summarize(t = sum(as.numeric(length), na.rm = TRUE)) %>% 
  filter(!is.na(app_type)) %>% 
  mutate(f = t / sum(t) * 100)

ggplot(df, aes(x = app_type, y = f)) + 
  geom_col() +
  coord_flip() +
  labs(x = "Fréquence", y = "Support")
```



```{r ri_plat_type_abo}
freq(us$offer_id) %>%  kable(caption = "Distribution des types d'offre employés")
```


```{r tri_source_ecoute}
freq(st$app_type) %>% kable(caption = "Distribution des terminaux employés")
```


```{r supportXabonnement}
cprop(table(st$app_type, st$offer_id)) %>% kable(caption = "Plateformes d'écoutes par type d'abonnement (base = toutes les écoutes)")
```

Manque ici: hors connexion et usage des recommandations.

# Consommation musicale en streaming: volumes, durées et diversité des écoutes

## Durée d'écoute des titres

```{r duree_ecoute}
freq(factor(st$length > 30, levels = c(FALSE, TRUE), labels = c("Moins de 30 secondes", "Plus de 30 secondes"))) %>%
  kable(caption = "Part des écoutes supérieures à 30 secondes")
# très divergent avec Sisley. pas la bonne variable?
```


```{r nb_titres_ecoute_longtemps}
# Part des titres écoutés au moins une fois plus de trente secondes.
group_by(st, sng_id) %>% 
  summarize(e = sum(length > 30)) %>% 
  filter(e > 0) %>% 
  nrow() / length(unique(st$sng_id))
```


```{r distri_ecoute_plus_trente, fig.cap= "Distribution du nombre d'écoutes pour les écoutes de plus de trente secondes"}
group_by(st, sng_id) %>% 
  summarize(e = sum(length > 30)) %>% 
  filter(e > 0) %>% 
  ggplot(aes(x = e)) +
    geom_histogram() +
    scale_x_log10()
```



```{r titre_plus_ecoute, fig.cap = "Distribution du nombre d'écoute (log x log)"}
df <- count(st, sng_id) %>% 
  arrange(n)
summary(df$n)
ggplot(df, aes(x = n)) + 
  geom_point(stat = "bin") + 
  scale_x_log10() + 
  scale_y_log10()

# Nombre d'écoutes minimales des cinq titres les plus écoutés
slice(df, (n()-5))$n
```



```{r artistes_plus_ecoutes}
count(st, art_id) %>% 
  arrange(desc(n)) %>% 
  slice(1:50) %>% 
  left_join(select(ar, art_id, art_name)) %>% 
  kable(caption = "Artistes les plus écoutés")
```


```{r nouveauteecoute}
freq(st$nouveaute) %>% kable(caption = "Fréquence d'écoute des nouveautés")
```

### Saisonnalité des écoutes

```{r ecoutes_par_semaine, fig.cap = "Distribution des écoutes par semaine"}
ggplot(st, aes(x = week)) + 
  geom_point(stat = "count") +
  geom_line(stat = "count") +
  ylim(0, 1.5e06)
## Changer ylim
```



```{r ecoutes_par_jour_heure, fig.cap = "Distribution des écoutes par heure et par jour"}
ggplot(st, aes(x = hour, linetype = wday, colour = wday)) + 
  geom_line(stat = "count") +
  ylim(0, 175000)
  
## changer ylim
```

### Volume d'écoute totale

```{r volume_ecoute_histogramme, fig.cap = "Distribution du volume total d'écoute"}
count(st, user_id) %>% 
  ggplot(aes(x = n)) +
    geom_histogram()

```




```{r volume_ecoute_summary}
count(st, user_id) %>% 
  summarize(mean = mean(n),
            median = median(n),
            standard_deviance = sd(n)) %>% 
  kable(caption = "Distribution du nombre d'écoutes sur les cinq mois")
```



```{r summary_volume}
group_by(st, user_id) %>% 
  summarise(nb_ecoute = n(),
            nb_jour = n_distinct(yday),
            nb_ecoutes_perdiem = nb_ecoute / nb_jour,
            duree_perdiem_minutes = sum(length, na.rm = TRUE) / (60* nb_jour)) %>% 
  select(-user_id) %>% 
  gather(key, value) %>% 
  group_by(key) %>% 
  summarize_all(funs(length, min, max, mean, median, sd)) %>% 
  kable(caption = "Résumé des variables de fréquence d'écoute")
```




```{r summary_volume_premium}
mutate(st, offer_id = ifelse(offer_id == "Free", "Gratuit", "Premium")) %>% 
  group_by(offer_id, user_id) %>% 
  summarise(nb_ecoute = n(),
            nb_jour = n_distinct(yday),
            nb_ecoutes_perdiem = nb_ecoute / nb_jour,
            duree_perdiem_minutes = sum(length, na.rm = TRUE) / (60* nb_jour)) %>% 
  select(-user_id) %>% 
  gather(key, value, -offer_id) %>% 
  group_by(key, offer_id) %>% 
  summarize(length = n(),
            min = min(value), 
            max = max(value), 
            mean = mean(value), 
            median = median(value), 
            sd = sd(value)) %>% 
  arrange(offer_id, key) %>% 
  kable(caption = "Résumé des variables de fréquence d'écoute, gratuits vs. payant")
```


## Diversité de la consommation


```{r artiste_solitaires}
## Artistes écoutés par un seul individu
group_by(st, art_id) %>%
  summarize(n = length(unique(user_id)),
         sol = n == 1) %>%
  count(sol) %>% 
  kable(caption = "Artistes écoutés par un seul usager")
```



```{r nombre_artistes_perdiem, fig.cap = "Nombre d'artistes différents écoutés par jour", eval=FALSE}
count(st, yday, art_id) %>% 
  summarise(n = n()) %>% 
  ggplot(aes(x = yday, y = n)) +
    geom_point() +
    geom_line()

```


```{r diversite_ecoute}
# variété individuelle
group_by(st, user_id) %>% 
  summarise(nb_tracks = n_distinct(sng_id),
            nb_artists = n_distinct(art_id)) %>% 
  select(-user_id) %>% 
  gather(key, value) %>% 
  group_by(key) %>% 
  summarize_all(funs(length, min, max, mean, median, sd)) %>% 
  kable(caption = "Résumé des variables de variété de l'écoute")

```

## Corrélations de diversité


```{r}
## df avec diversité par usager
df <- group_by(st, user_id) %>% 
  summarise(nb_tracks = n_distinct(sng_id),
            nb_artists = n_distinct(art_id),
            volume_ecoute = sum(length), 
            freq_mobile = sum(app_type == "mobile", na.rm = TRUE)/n(),
            freq_radio = sum(context_cat %in% c("feed_radio", "radio_editoriale", "radio_flow", "smart_radio"), na.rm = TRUE) / n(),
            nb_dispositifs = n_distinct(context_cat), 
            freq_star = sum(sng_pop == "Star", na.rm = TRUE) / n(),
            freq_nouveaute = sum(nouveaute == "Nouveauté", na.rm = TRUE) / sum(!is.na(nouveaute))) %>% 
  right_join(us)
```


```{r corr_diversite_intensite}

select(df, nb_tracks, nb_artists, volume_ecoute) %>% 
  cor(use = "complete.obs") %>% 
  kable(caption = "Corrélations entre diversité des artistes, diversité des pistes, et volume global d'écoute")
```



```{r corr_diversite}
mutate(df, inscr = as.numeric(ymd("20140407") - date_registered)) %>% 
  select(nb_tracks, nb_artists, volume_ecoute, age, inscr, freq_mobile, freq_radio, nb_dispositifs, freq_star, freq_nouveaute) %>%   
  cor(use = "complete.obs") %>% 
  kable(caption = "Corrélation entre diversité de l'écoute et variables indépendantes")


```

```{r corr_diversite_matrix}
source("https://raw.githubusercontent.com/briatte/ggcorr/master/ggcorr.R")
mutate(df, inscr = as.numeric(ymd("20140407") - date_registered)) %>% 
  select(nb_tracks, nb_artists, volume_ecoute, age, inscr, freq_mobile, freq_radio, nb_dispositifs, freq_star, freq_nouveaute) %>% 
  ggcorr()
```

## Popularité

```{r distribution_pop_artistes}
ggplot(st, aes(x = art_pop)) +
  geom_bar()

```


```{r distribution_pop_songs}
ggplot(st, aes(x = sng_pop)) +
  geom_bar()
```

```{r distribution_nb_auditeurs_par_art, fig.cap = "Distribution du nombre d'auditeurs par artiste"}
df <- group_by(st, art_id) %>% 
  summarize(aud = n_distinct(user_id))

ggplot(df, aes(aud)) + 
  geom_histogram() +
  scale_x_log10()
```


```{r distribution_nb_ecoutes_par_art, fig.cap="Distribution du nombre d'écoutes par artiste"}
df <- group_by(st, art_id) %>% 
  summarize(aud = n())

ggplot(df, aes(aud)) + 
  geom_histogram() +
  scale_x_log10()
```


## Dispositifs

```{r qualifie_nonqualifie}
freq(st$context_cat, sort = "dec") %>% 
  kable(caption = "Distribution des dispositifs employés")

```


```{r create_stnq}
# réduire à écoutes qualifiées
stnq <- filter(st, !(context_cat %in% c("stock", "ND", "unknown") | is.na(context_cat)))
```



```{r distribution_ecoutes_qualifies}
group_by(stnq, context_cat) %>% 
  summarise(n = n(),
            f = round(n / nrow(stnq)*100, 1),
            usagers_distincts = n_distinct(user_id),
            usage_moyen = round(n/usagers_distincts, 1)) %>% 
  kable(caption = "Distribution des dispositifs d'écoutes qualifiées")
```


```{r distribution_nb_dispositifs, fig.cap= "Distribution du nombre de dispositifs employés"}
df <- group_by(st, user_id) %>% 
  summarize(disp = n_distinct(context_cat))
ggplot(df, aes(disp)) + geom_bar()
```



## Premiere écoute

```{r data_premiere_fois}
## Créer un sous-ensemble de tracks écoutées pour la première fois (artiste écouté pour la première fois & non-favori)
stpf <- group_by(st, user_id, art_id) %>% 
  mutate(n_reecoute = n()) %>% 
  arrange(timestamp) %>% 
  slice(1) %>% 
  filter(context_cat != "stock")
```


```{r distribution_dispositif_premiere_ecoute}
freq(stpf$context_cat, sort = "dec") %>% 
  kable(caption = "Distribution des dispositifs pour les premières écoutes (première écoute d'un artiste non favori au moment de l'écoute)")
```


```{r association_dispositif_popularite_premiereecoute}
table(stpf$context_cat, stpf$art_pop) %>% 
  lprop() %>% 
  kable(digits = 1, caption = "Association entre dispositif et popularité de l'artiste pour les premières écoutes")
```


```{r distribution_nombre_reecoute_par_dispositif_premiereecoute}
group_by(stpf, context_cat) %>% 
  summarize(mean = mean(n_reecoute),
            median = median(n_reecoute),
            sd = sd(n_reecoute)) %>% 
  kable(caption = "Distribution du nombre de réécoute par dispositif de première écoute / non_favori")
```